臺灣高等法院臺中分院刑事判決　　　　　　　　　九十三年度上易字第一二九一號
　　上　訴　人　臺灣台中地方法院檢察署檢察官
　　上　訴　人
　　即　被　告　丁○○
右上訴人因恐嚇等案件，不服臺灣臺中地方法院九十三年度易字第一五六五號中華民
國九十三年八月二十七日第一審判決（起訴案號：臺灣臺中地方法院檢察署九十三年
度偵字第八四一六號），提起上訴，本院判決如左：
    主      文
原判決撤銷。
丁○○以加害生命、身體之事，恐嚇他人致生危害於安全，處拘役參拾日，如易科罰
金，以參佰元折算壹日。
    事實及理由
一、犯罪事實：
    丁○○因前遭乙○○毆打成傷並毀損自小客車之案件，於民國九十二年十二月十
    七日至臺灣高等法院臺中分院即本院應訊，詎其於該案件庭訊完畢，約當日上午
    十時許步出本院刑事第十八法庭後，竟因心中氣憤而基於恐嚇及公然侮辱之犯意
    ，在不特定多數人得以共見共聞之法庭外走廊上，對走在其前面之乙○○及施妻
    丙○○辱罵並同時恫稱：「幹你娘，以後枕頭要睡高一點，在鹿港出入要小心，
    要讓你們死得很難看」等語，再快步趕上前去，以手指戳丙○○頭部，並繼續說
    前揭侮辱及恐嚇之詞，以此方式公然侮辱丙○○（乙○○部分未據告訴）並通知
    將加害乙○○夫妻之生命、身體，致乙○○夫妻心生畏懼。
二、認定犯罪事實所憑證據理由及對於被告辯解的判斷：
    上訴人即被告丁○○（下稱被告）否認有對乙○○夫妻為前揭公然侮辱及恐嚇之
    行為，辯稱：當天伊去臺中高分院開庭時，適見欠伊錢卻避不見面之陳志雄，遂
    於開完庭後找他理論而與之發生口角，罵他三字經，陳志雄即將伊拉到旁邊，伊
    只是在口中念念有詞，不是針對乙○○夫妻，伊走過去並未打丙○○的頭，伊只
    跟乙○○說你有膽做沒膽承認云云。經查：
  (一)右揭事實業據告訴人丙○○（下稱告訴人）及其夫乙○○於檢察官偵訊中及原審
    時指訴綦詳，告訴人在原審並陳稱：「（丁○○在法庭外有罵何話？）他對開庭
    不滿意，叫我們要注意點，罵我們三字經，一直罵，一直接近我，靠近我當時也
    有罵我以後枕頭要睡高一點，在鹿港出入要小心，要讓你們死得很難看」、「（
    他在罵妳及恐嚇妳時是同時？）他一出法庭他就在後面一直說那些話，混著說，
    愈說愈靠近我，我當時聽到覺得很害怕，我就愈走愈快，我當時會害怕我就停下
    腳步回頭看」等語，證人乙○○在原審結證稱：「（被告恐嚇你的過程，辱罵及
    恐嚇的話是否混在一起講的還是分開說的？）混在一起說的，當時他罵三字經幹
    你娘語氣很不好，不是口頭禪，很大聲，旁邊的人都在看，是用恐嚇語氣講出的
    」、「他罵我們很大聲，我是覺得很害怕，他和其他恐嚇的話一起說出來」（見
    原審卷第四二～第四五頁），足徵被告當時是「幹你娘」與「以後枕頭要睡高一
    點，在鹿港出入要小心，要讓你們死得很難看」混著重複說，而且很兇，其意顯
    然係在侮辱並恐嚇乙○○夫妻。
  (二)經檢察官向本院調借九十二年十二月十七日上午十時至十一時案發地點之監視光
    碟於九十三年五月七日勘驗結果：「乙○○夫妻身著深色衣服離開法庭，丁○○
    尾隨其後離開，陳志雄及其弟弟陳順吉走在丁○○後方，在乙○○夫妻行進至走
    廊外公共電話處時，曾停止腳步回頭注視丁○○，丁○○隨即走向乙○○夫妻，
    陳志雄及陳順吉則未跟上前去，於丁○○接近丙○○時，乙○○夫妻即轉身離開
    ，惟在丁○○靠近丙○○正後方時，丙○○再次轉身面對丁○○，丁○○即越過
    丙○○，繼續直行，丙○○則在此時以左手撫摸頭部，乙○○則以左手搭丙○○
    之肩膀，二人短暫停留後，即繼續直行」（見偵卷第二二頁），並有勘驗時翻拍
    之照片五張附卷可稽（見偵卷第二三～第二四頁），而被告與乙○○夫妻於庭訊
    結束後，乙○○夫妻既係先行步出法庭並走在被告之前數步之距離，依常情應是
    各走各的離開，若非被告在後面有特殊舉動，乙○○夫妻豈會無端停止腳步同時
    回頭注視被告；又被告越過告訴人時，告訴人適以左手撫摸頭部，此與告訴人於
    案發當天提出告訴時指稱：「他還走到我旁邊用手推我後腦」相符（見發查卷第
    五頁），且乙○○此時以左手搭在其妻肩膀上，衡情應係安慰保護告訴人之意，
    本院因認乙○○夫妻陳述被告辱罵、恐嚇渠等之舉為真，應可採信。
  (三)由前揭勘驗筆錄及翻拍照片均看不出被告與陳志雄有何接觸之行為，且被告及陳
    志雄在檢察官偵訊中對於渠二人如何發生債務關係如何索債過程，所言不一差異
    甚大（參起訴書第二頁及偵卷第三三～第三五頁筆錄），被告為彌補該差異，在
    原審另稱：伊是在九十二年十一月中旬至十二月上旬這段時間，利用陳順吉（被
    告姐夫）家中0000000號電話打給陳志雄向其討債，陳志雄的電話是00
    00000號、0000000號等情，惟原審向中華電信公司彰化營運處調取
    0000000號電話該段時間之通聯紀錄顯示，該電話於該段時間並沒有與0
    000000號、0000000號電話通話之任何紀錄（見原審卷第十九～第
    二六頁），參以證人陳順吉在原審結證稱：「（從照片中看，從第十八法庭出來
    陳志雄什麼時候有機會跟丁○○說話？）沒有」、「（卷附照片第二張、第三張
    ，丁○○身體是否有接觸到告訴人？）有，我跟陳志雄走在後面」（見原審卷第
    四十、四一頁），顯見被告謂其當天係因與陳志雄有債務糾紛而發生口角，才走
    在乙○○夫妻後面念念有詞，並非出言恐嚇辱罵乙○○夫妻云云，僅係卸責之詞
    ，不足憑採。
  (四)綜上各情相互以觀，被告所辯均不足採信，本件事證已臻明確，被告犯行應堪認
    定。至被告雖聲請傳訊證人甲○○，惟甲○○既非本件案發時在場目擊之證人，
    且依上開事證已足為本件事實之認定，自無再傳訊該證人之必要，附此敘明。
三、撤銷改判的理由：
  (一)撤銷原判決的理由：
    刑法第三百零九條之公然侮辱罪，固係以使他人難堪為目的，而為貶損他人社會
  評價之輕蔑人之行為為構成要件。惟參照司法院院字第二一七九號解釋，刑法上
    之公然侮辱罪，祗須侮辱行為足使不特定人或多數人得以共見共聞，即行成立，
    不以侮辱時被害人在場聞見為要件。本件原審既認被告確有於法庭外之公開場所
    辱罵「幹你娘」等三字經，然「幹你娘」等三字經之涵義於社會評價上，已具有
    貶損他人人格之輕蔑之意，此屬眾所週知之事，而依前開說明，公然侮辱罪既不
    需被害人在場聞見為必要，則告訴人內心之感受為何，或其是否有受侮辱之感覺
    ，自不應作為論斷被告有無公然侮辱告訴人之依據，被告既在司法機關法庭外之
    走廊，公然以「幹你娘」等不堪入耳之言詞罵告訴人，不僅客觀上已有公然侮辱
    之行為，且如前所述「幹你娘」等三字經具有貶損他人人格之輕蔑之意，被告率
    而為之，自與公然侮辱罪之構成要件該當，原審未詳予勾稽，逕為公然侮辱部分
    無罪之諭知，尚有未洽。
  (二)自為判決的論罪科刑理由：
    (1)被告所為，觸犯刑法第三百零五條之以加害生命、身體之事恐嚇危害安全罪及
      第三百零九條第一項之公然侮辱人罪。
    (2)本件雖僅丙○○提出告訴，惟告訴人陳稱：「（被告恐嚇是針對妳或還有包括
      乙○○？）針對我們二人」，乙○○亦證稱：「我們走前面，後面丁○○說：
      （幹你娘走那麼快做什麼，走慢一點），我們才回頭看，丁○○就走很快，走
      到我們後面，我太太跟我說丁○○用手指頭去戳她的頭，我沒有看到，他就繞
      到我們前面出言恐嚇我們二人」（見原審卷第四三、四四頁），再參諸本件係
      因被告與乙○○間之傷害及毀損訴訟所引發，且當時告訴人與乙○○並肩而走
      ，是被告為本件言行之對象應非僅限於告訴人，而係針對乙○○夫妻無訛，被
      告一行為同時侵害二不同人之法益，為想像競合犯，屬裁判上一罪，檢察官雖
      未對被告侵害乙○○部分起訴，但因此部分與起訴事實有想像競合犯之裁判上
      一罪關係，本院自得併予審理。又被告當時既係「幹你娘」與「以後枕頭要睡
      高一點，在鹿港出入要小心，要讓你們死得很難看」混著重複說，而且很兇，
      其行為時間密接，無從區分，其意顯係在同時侮辱並恐嚇乙○○夫妻（公然侮
      辱部分乙○○未據告訴），所犯上開二罪間，亦屬一行為觸犯數罪名之想像競
      合犯，檢察官認係犯意各別而請求論以數罪併罰，容有誤會，併此敘明。又被
      告以一行為同時觸犯二罪名，應依刑法第五十五條前段規定，從一重之刑法第
      三百零五條之恐嚇罪處斷。
    (3)審酌被告在司法機關法庭外之走廊上，公然侮辱並恐嚇他人，未有任何尊崇法
      治之意，犯後猶飾詞卸責仍無悔意，惟係因訴訟糾紛及被告自稱尚未獲乙○○
      任何賠償方為本犯行，惡性非重及檢察官為被告之不利益上訴為有理由等一切
      情狀，量處被告拘役三十日，並諭知易科罰金之折算標準，以資懲儆。
四、適用的法律：
  (1)刑事訴訟法第三百六十九條第一項前段、第三百六十四條、第二百九十九條第一
    項前段。
  (2)刑法第三百零五條、第三百零九條第一項、第五十五條前段、第四十一條第一項
    前段，罰金罰鍰提高標準條例第一條前段、第二條。
中      華      民      國      九十四      年      二    月  二十二    日
                                    臺灣高等法院臺中分院刑事第九庭
                                          審判長法  官  陳  筱  珮
                                                法  官  趙  春  碧
                                                法  官  張  國  忠
右正本證明與原本無異。
不得上訴。
書記官  林  玉  惠
中      華      民      國      九十四   年      二       月   二十三   日
附錄法條：
刑法第三百零五條：
以加害生命、身體、自由、名譽、財產之事，恐嚇他人致生危害於安全者，處二年以
下有期徒刑、拘役或三百元以下罰金。
第三百零九條第一項：
公然侮辱人者，處拘役或三百元以下罰金。                                  Ｉ
